臺灣高等法院刑事判決　　　　　　　　100年度上訴字第278號
上　訴　人
即　被　告　儲成羽
指定辯護人　本院公設辯護人王永炫
上列上訴人即被告因毒品危害防制條例案件，不服臺灣桃園地方
法院99年度訴字第782 號，中華民國99年12月7 日第一審判決（
起訴案號：臺灣桃園地方法院檢察署98年度偵字第15592 號），
提起上訴，本院判決如下：
    主  文
上訴駁回。
    事  實
一、儲成羽明知愷他命（Ketamine，俗稱「Ｋ他命」）係毒品危
    害防制條例第2 條第2 項第3 款所規定之第三級毒品，不得
    非法販賣，竟意圖營利，均先於不詳時間，在不詳處所，向
    真實姓名、年籍不詳其稱為「馬伕」之成年男子，以新臺幣
    （下同）1 千元價格，購入重量不詳之愷他命3 小包後，即
    各基於販賣第三級毒品愷他命之犯意，均以其所持用之0000
    000000號行動電話，聯繫販賣毒品事宜，而為下列犯行：
（一）於民國98年7 月初某日晚間某時，紀玫均以其所使用之00
      00000000號（原審判決事實欄誤載其序號為000000000000
      000 號）行動電話，撥打儲成羽所持用之上開門號行動電
      話，表示欲購買愷他命1 包，儲成羽遂與之約定在紀玫均
      位於桃園縣平鎮市住處附近之全家便利商店前見面，待於
      同日晚間9 時許，儲成羽抵達上開地點後，儲成羽即將1
      包愷他命（重量不詳）販賣交付予紀玫均，紀玫均則當場
      交付價金400 元予儲成羽。
（二）於98年7 月16日晚間某時，紀玫均再次以其所使用之0000
      000000號行動電話，撥打儲成羽所持用之上開門號行動電
      話，表示欲購買愷他命1 包，儲成羽乃與之約定在桃園縣
      中壢市○○路498 號前見面，待於同日晚間9 時30分許，
      儲成羽抵達上開地點後，儲成羽即將1 包愷他命（淨重0.
      74公克）販賣交付予紀玫均，紀玫均則當場交付價金400
      元予儲成羽，旋為警當場查獲，並在儲成羽身上扣得其所
      有，供其販賣第三級毒品所用之Sony Ericsson 廠牌行動
      電話1 支（序號為000000000000000 號、含門號00000000
      00號SIM 卡1 張）、其因販賣第三級毒品所得之現金400
      元，及與本件販賣第三級毒品犯行無涉之愷他命2 包（淨
      重1.48公克），另自紀玫均身上扣得上開愷他命1 包（淨
      重0.74公克），及其所有LG PRADA廠牌行動電話1 支（序
      號為000000000000000 號、含門號0000000000號SIM 卡1
      張）。嗣據儲成羽之供述及紀玫均之證述，始循線查知上
      情。
二、案經桃園縣政府警察局中壢分局報請臺灣桃園地方法院檢察
    署檢察官偵查起訴。
    理  由
壹、證據能力方面：
一、按被告以外之人於偵查中向檢察官所為之陳述，除顯有不可
    信之情況者外，得為證據，刑事訴訟法第159 條之1 第2 項
    定有明文。查證人紀玫均於偵查中既係以證人身份陳述，且
    經檢察官告以具結義務及偽證處罰後命之朗讀結文具結，因
    該證人係於負擔偽證罪處罰之心理下證述，並以具結擔保其
    供述真實性，復無受其他不當外力干擾情形，可信性極高，
    本院審酌上開證人於偵查中具結證述之際，其外部附隨之環
    境或條件並無不當，是依上說明，其於偵查中所為證言，均
    具有證據能力，而得為證據。
二、再者，本案認定事實所引用之文書證據及物證，並無證據證
    明係公務員違背法定程式所取得，亦無刑事訴訟法第159 條
    之4 之顯有不可信之情況與不得作為證據之情形。本院斟酌
    本案卷內之證據並非非法取得，亦無證明力明顯過低之情形
    ，且經本院於審判期日依法進行證據之調查、辯論，被告於
    訴訟上之程序權即已受保障，故前揭各該證據，均得採為證
    據，合先敘明。
貳、認定事實所憑之證據及理由：
一、上揭事實業據被告儲成羽於原審審理時坦白承認，核與證人
    紀玫均於檢察官訊問時所結證述其先後於上開時、地，共2
    次，均以400 元之價格，各向被告購買愷他命1 包之情節一
    致（見偵查卷第85頁），又證人紀玫均於98年7 月16日確有
    使用0000000000號行動電話與被告所持用0000000000號行動
    電話通話之情形，亦與被告及證人紀玫均所稱聯絡本件交易
    方式相符，有上開2 門號之行動電話雙向通聯紀錄各1 份在
    卷可稽（見偵查卷第66頁至第74頁），此外，復有現場蒐證
    照片5 幀在卷可稽（附於偵查卷第31-33 頁），及前揭被告
    販賣予紀玫均之第三級毒品愷他命1 包；被告所有供其販賣
    第三級毒品所用之Sony Ericsson 廠牌行動電話1 支（序號
    為000000000000000 號、含門號0000000000號SIM 卡1 張）
    、販賣第三級毒品所得之現金400 元；紀玫均所有LG PRADA
    廠牌行動電話1 支（序號為000000000000000 號、含門號00
    00000000號SIM 卡1 張）扣案為證，而上開自紀玫均處扣案
    之第三級毒品愷他命1 包，經送請臺灣檢驗科技股份有限公
    司進行鑑驗，檢驗結果：白色結晶1 包，淨重0.74公克，因
    鑑驗使用0.01公克，呈Ketamine陽性反應，亦有該公司出具
    之濫用藥物檢驗報告1 紙在卷可稽（見99年度審訴字第1484
    號卷第18頁）。綜此，足認被告前開出於任意性自白，核與
    事實相符，應可採信。本件事證明確，被告上揭販賣第三級
    毒品犯行，堪予認定，應依法論科。
二、被告上訴意旨固陳稱：被告雖坦承本件之犯罪事實，但被告
    皆係受同1 位朋友主動要求下，基於友誼才提供毒品，再加
    上被告所販售第三級毒品愷他命，幾無利潤（被告購入價格
    為3 包1 千元，則平均1 包為333.33元，故1 包以400 元賣
    出，毛利僅66.7元，還要扣除被告送到買家處之車資，故實
    無利潤可圖）；故被告應非出於營利之意圖所為，基此，請
    法院斟酌本案事實是否應屬該當毒品危害防制條例第8 條第
    3 項之轉讓第三級毒品，而非販賣第三級毒品罪責，另請法
    院審酌被告犯罪時剛滿18歲，年紀尚輕，智識不足，且係受
    同1 位朋友主動要求下，於自己吸用之餘，基於友誼才提供
    毒品，實無營利意圖，再加以被告所販售第三級毒品幾無利
    潤，而被告又坦承犯罪，其犯後態度良好等情，准予依刑法
    第59條之規定，予以再依法減輕其刑云云。惟查：
（一）被告於警詢中即供稱：伊知道紀玫均，但是不熟，‧‧伊
      目前因失業一直都找不到工作，父親也失業中，聽朋友說
      販賣愷他命毒品很好賺，所以就大膽嘗試看看等語甚明（
      見偵查卷第9 、10頁），足見被告係基於營利之意圖，而
      為本件2 次販賣第三級毒品犯行，顯非如上訴意旨所陳被
      告因基於友誼才提供毒品予同1 位友人。至於依前揭所認
      定之本件犯罪事實，固可知被告每次販賣犯行僅獲利約66
      .7元，然按毒品危害防制條例第4 條第3 項所定之販賣第
      三級毒品罪，並無以行為人獲利之多寡為其構成要件，是
      縱被告每次販賣第三級毒品犯行僅獲利約66.7元，亦不影
      響被告所涉販賣第三級毒品行為之認定，更不得因此推斷
      認定本件被告應非出於營利之意圖所為，而其所為應該當
      轉讓第三級毒品罪，從而，上訴意旨所指前揭各情尚難認
      為有據。
（二）刑法第59條之酌量減輕其刑，必於犯罪之情狀，在客觀上
      足以引起一般同情，認為即予宣告法定低度刑期，猶嫌過
      重者，始有其適用。（最高法院51年度台上字第899 號判
      例要旨參照），經查，依被告上開於警詢所供情節，堪認
      被告明知愷他命，係毒品危害防制條例第2 條第2 項第3
      款所規定之第三級毒品，不得非法販賣，竟貪圖不法利益
      ，犯下本案之罪，嚴重損及國民健康、影響社會治安，且
      其本件於約半個月內，即涉犯2 次販賣毒品罪，足見犯罪
      情節非輕。且查案發時另在被告身上扣得與本案無關之第
      三級毒品愷他命2 包（淨重1.48公克）等物，此有扣押筆
      錄、扣押物品目錄表等在卷可憑。由此益見被告素行不佳
      ，涉入毒品犯行程度不輕，本案犯罪之情狀並無顯可憫恕
      之情形，彰彰甚明。至於被告犯案時之年齡、犯後態度、
      犯罪所得之因素等情狀，僅可為法定刑內從輕科刑之標準
      ，不得據為刑法第59條酌量減輕之理由，況被告、選任辯
      護人於原審審理程序中就被告之科刑範圍同表示：請處有
      期徒刑3 年等語（見原審99年11月23日審判筆錄），而原
      審判決並依所請就本件判處被告應執行有期徒刑3 年，益
      徵上訴意旨此部分所指亦非可取。
參、論罪科刑之依據：
一、按愷他命係毒品危害防制條例第2 條第2 項第3 款所規定之
    第三級毒品，依法不得持有、轉讓及販賣，是核被告儲成羽
    就事實欄一（一）、（二）所為，均係犯毒品危害防制條例
    第4 條第3 項之販賣第三級毒品罪，被告所犯上開2 罪，犯
    意各別，行為互殊，應予分論併罰。次按犯毒品危害防制條
    例第4 條至第8 條之罪於偵查及審判中均自白者，減輕其刑
    ，毒品危害防制條例第17條第2 項定有明文，查被告就犯罪
    事實一（二）部分迭於警詢、偵查與原審審判中自白犯行（
    見偵查卷第8 、61頁、原審卷第38頁），而就犯罪事實一（
    一）部分，被告於警詢中已自白於98年6 、7 月間，伊與紀
    玫均在中壢市街道上交易，陸續2 、3 次，時間大約都在今
    年7 月間，最後1 次交易就是昨天16日被警察抓到等語（見
    偵查卷第9 頁），復於偵查中供認於98年6 、7 月曾出售愷
    他命予紀玫均3 次，每次都是4 百元（見偵查卷第42頁），
    於原審審理中亦坦承：伊確實有在98年7 月初某日晚上9 點
    多，在紀玫均住處附近的全家便利商店門口，以400 元價格
    出售1 包愷他命給紀玫均等語（見原審卷第37頁反面），應
    認合於前開毒品危害防制條例第17條第2 項之規定，是被告
    就犯罪事實一（一）、（二）部分於偵查及審理中均自白犯
    行，均應適用前開規定減輕其刑。
二、沒收部分：
（一）扣案之Sony Ericsson 廠牌行動電話1 支電話1 支（序號
      為000000000000000號、不含門號0000000000號SIM卡1張
      ），為被告所有，供其販賣第三級毒品所用之物，業據被
      告陳明在卷，應依毒品危害防制條例第19條第1 項規定宣
      告沒收。
（二）扣案之門號0000000000號SIM卡1張，雖係供被告販賣第三
      級毒品愷他命聯絡所用，惟該門號申用人係楊志翔，並非
      被告，有申用人資料在卷可考（見偵查卷第65頁），是認
      該SIM 卡無證據證明為被告所有之物，自不得依毒品危害
      防制條例第19條第1項規定宣告沒收。
（三）扣案之現金400 元應屬案發當天被告販賣第三級毒品予證
      人紀玫均之所得，即係被告販賣毒品所得之財物，亦應依
      毒品危害防制條例第19條第1項之規定，於該次販賣第三
      級毒品罪項下宣告沒收。
（四）被告另於98年7月初某日販賣1次第三級毒品予證人紀玫均
      之所得400 元，係被告販賣毒品所得之財物，雖未扣案，
      然無證據證明已不存在，仍應依毒品危害防制條例第19條
      第1 項之規定，於該販賣第三級毒品罪項下宣告沒收，惟
      如全部或一部不能沒收時，應以其財產抵償之。
（五）至上開在被告身上所扣得之第三級毒品愷他命2 包（淨重
      1.48公克），雖係毒品危害防制條例所規定之第三級毒品
      ，此有臺灣檢驗科技股份有限公司出具之濫用藥物檢驗報
      告1 紙在卷可佐（見99年度審訴字第1484號卷第17頁），
      ，惟因尚難認與被告所犯本件販賣第三級毒品罪有關，爰
      不宣告沒收。
（六）上開自紀玫均處扣得之愷他命1 包（淨重0.74公克），依
      前所述，案發當日該愷他命業經被告販賣交付予證人紀玫
      均，則應認係紀玫均所有，是不於本案為沒收之諭知。另
      前揭自紀玫均處所扣得，而由紀玫均所持用之LG PRADA廠
      牌行動電話1 支（序號為000000000000000 號、含門號00
      00000000號SIM 卡1 張），並非被告所有之物，且性質上
      該扣案物亦非屬違禁物，是尚乏沒收之依據，爰不併予宣
      告沒收，附此敘明。
三、原審經詳細調查及審理後，基於以上相同之認定，引用毒品
    危害防制條例第4 條第3 項、第17條第2 項、第19條第1 項
    前段，刑法第11條、第51條第5 款（原審判決據上論斷欄贅
    引刑法第38條第1 項第1 款）等規定為依據，並審酌被告年
    輕力壯，竟意圖營利而販賣毒品，危害他人生命、身體健康
    ，破壞社會善良風氣，本應重懲，惟參酌其販賣毒品之數量
    、犯罪所得非鉅並考量其犯後態度尚佳等一切情狀，分別就
    上開2 販賣第三級毒品罪，從輕各量處有期徒刑2 年6 月，
    並定應執行有期徒刑3 年。另就沒收部分說明：（一）查被
    告為警在其身上所查扣愷他命2 小包（毛重1.48公克），據
    其供陳係要供自己施用的等語（見原審卷第36頁背面），又
    無證據證明係被告欲販賣予紀玫均，尚難認與本案有何關連
    ，自不得據以沒收。（二）按毒品危害防制條例第19條第1
    項規定，採義務沒收主義，然該條項之有關沒收，係刑法第
    38條第1 項第2 款、第3 項之特別規定，既無「不問屬於犯
    人與否，沒收之」之明文，自屬相對沒收之立法，故供犯該
    項所列之罪所用之物，仍以屬於犯人所有為限，始得宣告沒
    收（最高法院99年度台上字第1446號、99年度台上字第1240
    號判決參照）。又按毒品危害防制條例第19條第1 項規定性
    質上係沒收之補充規定。其屬於本條所定沒收之標的，如得
    以直接沒收者，判決主文僅宣告沒收即可，不生「追徵其價
    額」或「以其財產抵償之」問題，需沒收之標的全部或一部
    不能沒收時，始生「追徵其價額」或「以其財產抵償之」選
    項問題，而「追徵其價額」或「以其財產抵償之」係兩種選
    項，分別係針對現行貨幣以外之其他財產與現行貨幣而言。
    該條規定所稱「追徵其價額」者，係指所沒收之物為金錢以
    外其他財產而無法沒收時，因其實際價值不確定，應追徵其
    價額，使其繳納與原物相當之價額，倘嗣後追徵其金錢價額
    ，不得結果而須以其財產抵償者，要屬執行機關依法強制執
    行之法律之執行問題。如不能沒收之沒收標的為金錢時，因
    價值確定，判決主文直接宣告「以其財產抵償之」即可，不
    發生追徵價額之問題（最高法院99年度第5 次刑事庭會議（
    二）決議意旨參照）。查被告為警所查扣序號000000000000
    000 號行動電話1 具，據被告供承係其所有，且為販出本案
    毒品聯繫之用，依上開說明應依同條例第19條第1 項規定宣
    告沒收之，惟門號0000000000號SIM 卡1 枚，雖係被告販賣
    第三級毒品愷他命聯絡所用，惟依卷附該門號所有人資料，
    其用戶姓名為楊志翔（見偵查卷第65頁），是該SIM 卡無證
    據證明係被告所有，自不得依毒品危害防制條例第19條第1
    項規定宣告沒收。至同時為警查扣之紀玫均所持用序號0000
    00000000000 號行動電話（含門號0000000000號SIM 卡1 枚
    ），因非被告所有或供被告犯罪或預備犯罪之物，爰不予宣
    告沒收。再者，本件為警所查扣400 元部分，係被告於98年
    7 月16日販賣愷他命犯罪所得之財物，依毒品危害防制條例
    第19條第1 項規定沒收，因無全部或一部不能沒收之情形，
    無庸依同條項後段諭知如全部或一部不能沒收時以其財產抵
    償之，至未扣案之販毒所得400 元，係被告於98年7 月初某
    日販賣愷他命犯罪所得之財物，應依毒品危害防制條例第19
    條第1 項規定沒收，因未扣案併依毒品危害防制條例第19條
    第1 項後段之規定，諭知如全部或一部不能沒收時，以其財
    產抵償之。又按沒收為從刑之一種，依主從不可分之原則，
    應附隨於主刑同時宣告之，若無主刑，則從刑即失所附麗，
    就販賣毒品之人已交付毒品予購毒者之情形，因該毒品已脫
    離販毒者之持有，即非屬於犯人被查獲之毒品，認已不得在
    販賣毒品罪項下宣告沒收銷燬之（最高法院98年台上字第12
    23號判決意旨參照），本件在紀玫均身上扣得愷他命1 包（
    淨重0.74公克，原審誤載毛重0.74公克），被告既已交付予
    證人紀玫均，已脫離被告持有，而歸證人紀玫均取得所有，
    依上說明，自無從於本件被告主刑項下併為諭知沒收。經核
    原審上開認事用法，均無違誤，量刑亦稱允恰。被告猶執前
    詞提起上訴，為無理由，應予駁回。
四、被告經本院合法傳喚，無正當之理由不到庭者，爰不待其陳
    述，為一造辯論判決。
據上論斷，應依刑事訴訟法第368條、第371條，判決如主文。
本案經檢察官楊秀蘭到庭執行職務。
中    華    民    國   100    年    3     月    10    日
                    刑事第十二庭審判長法  官  蔡永昌
                                      法  官  蘇隆惠
                                      法  官  王美玲
以上正本證明與原本無異。
如不服本判決，應於收受送達後10日內向本院提出上訴書狀，其
未敘述上訴之理由者並得於提起上訴後10日內向本院補提理由書
（均須按他造當事人之人數附繕本）「切勿逕送上級法院」。
                                      書記官  蔡儒萍
中    華    民    國   100    年    3     月    10    日
附錄：本案論罪科刑法條全文
毒品危害防制條例第4條：
製造、運輸、販賣第一級毒品者，處死刑或無期徒刑；處無期徒
刑者，得併科新臺幣 2 千萬元以下罰金。
製造、運輸、販賣第二級毒品者，處無期徒刑或 7 年以上有期
徒刑，得併科新臺幣 1 千萬元以下罰金。
製造、運輸、販賣第三級毒品者，處 5 年以上有期徒刑，得併
科新臺幣 7 百萬元以下罰金。
製造、運輸、販賣第四級毒品者，處 3 年以上 10 年以下有期
徒刑，得併科新臺幣 3 百萬元以下罰金。
製造、運輸、販賣專供製造或施用毒品之器具者，處 1 年以上
7 年以下有期徒刑，得併科新臺幣 1 百萬元以下罰金。
前五項之未遂犯罰之。